【裁判字號】    99,抗,1079
【裁判日期】    990730
【裁判案由】    假扣押
【裁判全文】
臺灣高等法院民事裁定                  99年度抗字第1079號
    抗  告  人
    即債務  人  甲○○
抗告人因與相對人即債權人乙○○間聲請假扣押事件，對於中華
民國99年4月30 日臺灣臺北地方法院98年度全字第29號裁定提起
抗告，本院裁定如下：
    主      文
抗告駁回。
抗告訴訟費用由抗告人負擔。
    理      由
一、相對人於原法院聲請意旨略以：臺北縣新店市○○路○段159
    巷2號、6號2樓及6號2樓之1、之2、之3房屋原為相對人所有
    （按信託登記於子張仲名下），於95年10月30日與抗告人所
    有之同巷6號2樓之4、之5、之6及161號房屋，併同出租予聯
    邦商業銀行股份有限公司（下稱聯邦銀行），每月租金新台
    幣（下同）35萬元，約定由抗告人收取租金繳付相對人積欠
    之貸款後，再將餘額交給相對人。詎抗告人未將相對人應得
    之餘額交付，自96年1月1 日起至97年10月31日止至少有300
    萬元。抗告人嗣並寄發存證信函聲稱自97年10月起不再代相
    對人繳納貸款，自97年11月1日起至98年7月31 日止共計147
    萬5,478元。另上開6號2樓之5房屋原為相對人所有，於94年
    間出賣予抗告人，抗告人迄今尚未給付買賣價款，抗告人尚
    積欠288萬元。綜上所述，抗告人積欠總計已達735 萬5,478
    元以上，已經相對人提起本案訴訟，抗告人於存證信函中自
    陳無力繳納貸款，顯有日後不能強制執行或有甚難執行之虞
    。且相對人前曾對抗告人聲請假扣押，經原法院以98年度裁
    全字第4404號裁定准許，嗣遭抗告法院廢棄，再遭最高法院
    駁回相對人之再抗告在案。而抗告人於98年8月28 日塗銷假
    扣押查封後，旋將所有臺北縣新店市○○路○段159巷6號2樓
    之4、2樓之5、2樓之6、同上號9樓之6 、13樓之1、15樓之1
    、之2等7筆房地所有權移轉登記予抗告人女友夏筱燕，顯為
    脫產行為。相對人前於99年3月10就本案請求金額於300萬範
    圍內為假扣押聲請，經原法院以99年度全字第18號裁定准許
    ，惟假扣押保全金額不及債權額半數，茲為保全相對人之債
    權，願就其餘部分300萬範圍內供擔保聲請假扣押等情。
二、原裁定略以：相對人就其主張之請求及假扣押原因，已提出
    建物登記謄本、異動索引謄本、租賃契約書暨公證書、存證
    信函影本等件，復陳明願供擔保以補釋明之不足，應予准許
    等語。
三、本件抗告意旨略以：相對人歷次對抗告人為假扣押執行，均
    有查扣到相當財產，可見抗告人之之資力無問題。兩造始終
    住於同一棟大樓，抗告人並無移往遠地或逃逸無蹤情形。至
    於抗告人將房地信託登記予第三人，係為避免相對人不斷利
    用假扣押程序，對抗告人之信用及財產收入為騷擾，非為脫
    產，況信託登記與出賣房地脫產有所不同，信託登記之房地
    實質上仍為抗告人所有，原裁定認係脫產行為，不無疑義，
    本件假扣押裁定於法不合，應予廢棄等語。
四、按假扣押制度乃為保全債權人將來之強制執行，並得命其供
    擔保以兼顧債務人權益之保障，所設暫時而迅速之簡易執行
    程序，是民事訴訟法第523條第1項所稱「有日後不能強制執
    行或甚難執行之虞」之「假扣押之原因」者，不以債務人浪
    費財產、增加負擔或將其財產為不利益之處分，致達於無資
    力之狀態，或債務人移住遠方、逃匿無蹤或隱匿財產等積極
    作為之情形為限，祇須合於該條項「有日後不能強制執行或
    甚難執行之虞」之條件，即足當之。
五、相對人主張：其對抗告人有租金收入、房屋價款等債權，並
    以抗告人為對造，向原法院提起返還款項之本案訴訟等事實
    ，業據提出建物登記謄本、租賃契約書暨公證書、存證信函
    、民事起訴狀影本等件等件為憑（原法院卷第10-40、44-46
    頁），堪認相對人已就本件假扣押之請求予以釋明。
六、相對人另主張：抗告人將其所有房地移轉予第三人夏筱燕，
    為脫產之行為，確有日後不能強制執行或有甚難執行之情，
    而有假扣押之必要乙節，業據提出建物異動索引謄本為憑（
    本院卷第42-43、54-56、59-61、64、67-68、71-72、75-76
    頁）。抗告人未予否認，僅辯稱：相對人歷次假扣押執行均
    查扣到抗告人之相當財產，可見抗告人之資力無問題，抗告
    人將房屋信託登記房地與出賣房地有別，非為脫產云云。然
    查：
  (一)本件乃假扣押保全程序，僅需抗告人有財務惡化或浪費財產
    、增加負擔，或就其財產為不利益之處分、或將財產移置國
    外，有使相對人將來不能藉強制執行程序受償之情事，即足
    認為有假扣押之必要性。觀察相對人提出之建物登記及異動
    索引謄本（原法院卷第42-43、52-76頁），在 相對人98年8
    月4日提起本案訴訟後，抗告人於98年9 月7日、10月20日先
    後將其所有臺北縣新店市○○路○段159巷6號2樓之4、之5、
    之6及 同號9樓之6、13樓之1、15樓之1、之2等7筆房屋（依
    序為臺北縣新店市○○段建號2665、2666、2667、2713、
    2734、2744、2745等建物）信託登記予第三人夏筱燕，已見
    抗告人將其所有房屋為信託移轉予第三人之不利益處分。
  (二)按對信託財產不得強制執行，但基於信託前存在於該財產之
    權利、因處理信託事務所生之權利或其他法律另有規定者，
    不在此限，信託法第12 條第1項定有明文，可見原則上對於
    信託財產不得強制執行。本件抗告人將上開房屋信託登記予
    第三人，則相對人縱獲得本案勝訴判決，依上開法律規定，
    亦無法對上開已信託登記予第三人之財產進行強制執行程序
    予以取償，足認有日後不能強制執行或甚難執行之虞之假扣
    押原因，抗告人仍辯稱：該信託登記並非脫產云云，顯無可
    採。
  (三)依上所陳，本件相對人就其假扣押請求及原因已予釋明，則
    其所為假扣押聲請，應予准許，原裁定因而酌定擔保金額准
    許之，核無不合，抗告人仍執陳詞，指摘原裁定不當，為無
    理由，應予駁回。
六、據上論結：本件抗告為無理由，依民事訴訟法495 條之1第1
    項、第449條第1項、第95條、第78條，裁定如主文。
中    華    民    國    99    年    7     月    30    日
                  民事第一庭
                      審判長法  官  張耀彩
                            法  官  盧彥如
                            法  官  林金吾
正本係照原本作成。
本裁定除以適用法規顯有錯誤為理由外，不得再抗告。如提起再
抗告，應於收受後10日內委任律師為代理人向本院提出再抗告狀
。並繳納再抗告費新台幣１千元。
中    華    民    國    99    年    8     月    2     日
                            書記官  張淑芳

司法院資訊處製作；財團法人民間司法改革基金會備份。
